【裁判字號】    99,基勞簡,6
【裁判日期】    990615
【裁判案由】    給付薪資等
【裁判全文】
臺灣基隆地方法院基隆簡易庭民事判決
原      告  吳中興
訴訟代理人  朱立鈴律師
被      告  三盛通運有限公司
法定代理人  喻小安
訴訟代理人  顏素貞
上列當事人間請求給付薪資等事件，本院於中華民國99年6 月1
日言詞辯論終結，判決如下：
    主  文
被告應給付原告新台幣壹拾柒萬仟伍佰伍拾柒元，及自民國九
十九年二月七日起至清償日止，按週年利率百分之五計算之利息
。
原告其餘之訴駁回。
訴訟費用由被告負擔十分之八，餘由原告負擔。
本判決第一項得假執行；但被告以新台幣壹拾柒萬仟伍佰伍拾
柒元為原告預供擔保後，得免為假執行。
原告其餘假執行之聲請駁回。
    事實及理由
壹、程序方面：按訴狀送達後，原告不得將原訴變更或追加他訴
    ，但擴張或減縮應受判決事項之聲明者，不在此限，民事訴
    訟法第255 條第1 項第3 款定有明文。經查，本件原告起訴
    時，原請求判決命被告給付新台幣（下同）18萬7,938 元，
    及自起訴狀繕本送達被告之翌日起至清償日止，按週年利率
    百分之5 計算之利息，嗣原告於本院審理時，就請求之金額
    部分，擴張為21萬457 元，並變更聲明為被告應給付原告21
    萬457 元，及自起訴狀繕本送達被告之翌日起至清償日止，
    按週年利率百分之5 計算之利息。核原告係擴張應受判決事
    項之聲明，揆諸前揭規定，應予准許。
貳、實體方面
一、原告主張：
（一）原告自民國96年2 月27日受僱於被告，從事貨櫃車之駕駛
      員工作，被告於97年2 月4 日未經告知原告，逕以友盛貨
      運有限公司（下稱友盛公司）為原告之勞保投保單位，然
      原告取得之薪資明細單，仍標示為「三盛司機薪資明細」
      ，是原告於98年9 月18日退休前，僱傭關係仍應存在於兩
      造之間。
（二）原告受僱於被告期間，被告應依勞工退休金條例第14條第
      1 項規定提撥勞工退休準備金，依原告之工資數額計算，
      被告於96年3 月至98年9 月應為原告提撥勞工退休準備金
      8 萬4,486 元，然被告自96年2 月至98年9 月僅實際為原
      告提撥勞工退休準備金5 萬6,196 元，是被告未依規按月
      提繳或足額提繳原告退休金，致原告受有損害2 萬8,290
      元，依勞工退休金條例第31條第1 項規定，請求被告賠償
      。又被告依勞工退休金條例第14條第1 項規定，為原告提
      撥之退休準備金，應係由被告自行支出，然被告於96年6
      月至98年9 月卻以提撥勞工退休準備金名義，剋扣原告薪
      資共計6 萬4,607 元，此部分應屬被告積欠原告之工資，
      被告負有給付義務。
（三）被告為原告投保勞保之薪資為4 萬3,900 元，依「勞工保
      險普通事故保險費及就業保險保險費合計之被保險人與投
      保單位分單金額表」，原告每月應負擔之勞保費為659 元
      ，然被告溢扣原告薪資總計1 萬1,970 元，此部分亦屬被
      告積欠原告之薪資。
（四）被告為原告投保健保之薪資為4 萬3,900 元，依「全民健
      康保險保險費負擔金額表」，原告每月應負擔之健保費為
      599 元，且被告在未告知原告之情形下，逕將原告之勞保
      投保單位轉為友盛公司，投保金額亦降為3 萬300 元，依
      上開分擔金額表，原告每月應負擔之健保費為414 元，然
      被告溢扣原告薪資總計1 萬3,420 元，此部分亦屬被告積
      欠原告之薪資。
（五）被告發放96、97年度年終獎金時，無故對原告薪資扣繳百
      分之6 ，分別扣款3,300 元及2,520 元，即屬積欠之工資
      。
（六）被告每月自員工薪資扣款「安全獎金」，若員工發生事故
      或駕駛之車輛需維修，被告即自安全獎金中扣款，於年終
      始將扣除車輛維修等費用之安全獎金餘額給付員工，然車
      輛維修費用為車輛自然耗損所生之費用，不應由員工負擔
      ，原告於96、97年受僱於被告期間，被告自原告薪資中扣
      除車輛自然耗損所生之車輛維修費用總額為5 萬1,950 元
      ，被告此部分之扣款無理由；又被告應返還98年1 月至98
      年9 月18日期間，每月自原告薪資扣款安全獎金4,000 元
      ，總計為3 萬4,400 元，上開部分均屬被告積欠原告之薪
      資。
（七）聲明：（一）被告應給付原告21萬457 元，及自起訴狀繕
      本送達被告之翌日起至清償日止，按週年利率百分之5 計
      算之利息。（二）願供擔保，請准宣告假執行。
二、被告則以：被告僱用之全數員工因經濟不景氣，均未領取98
    年度年終獎金，且原告曾因領錯櫃，導致被告喪失該名客戶
    ；又原告已屆退休年齡，被告配合原告提高投保薪資之數額
    ，並自原告薪資中扣除等情，資為抗辯。並聲明：駁回原告
    之訴。
三、兩造不爭執之事項
    原告主張其於96年2 月27日至98年9 月18日受僱於被告，擔
    任貨櫃車駕駛員之工作等情，未據被告表示爭執，復經原告
    提出自願職災被保險人投保資料表、薪資明細為證，堪信屬
    實。
四、原告主張被告未依規提繳足額退休準備金，致其受有損害，
    且被告自其薪資內，扣除應由被告自行負擔之退休準備金，
    復溢扣勞保費及健保費，又無故自年終獎金內扣款，另將不
    應由其負擔之車輛維修費，以安全獎金之名義，自其薪資內
    扣款，積欠其應得之薪資等情，被告則以前詞置辯，經查：
（一）按雇主每月應負擔之勞工退休金提繳率，不得低於勞工每
      月工資百分之6 ；雇主未依勞工退休金條例之規定按月提
      繳或足額提繳勞工退休金，致勞工受有損害者，勞工得向
      雇主請求損害賠償，勞工退休金條例第14條第1 項及第31
      條第1 項分別定有明文。本件原告受被告僱用期間，每月
      工資數額如附表「工資數額」欄所示，此有原告提出之薪
      資明細在卷可憑，是被告依據上開勞工退休金條例第14條
      第1 項規定，應按原告每月工資數額，依卷附「勞工退休
      金月提繳工資分級表」所示數額提繳退休金，數額如附表
      「雇主應提繳之退休金」欄所示，則被告於僱用原告期間
      ，應提繳之退休金總額為8 萬4,486 元，惟被告自96年2
      月至98年9 月為原告提繳之退休金總額為5 萬6,196 元，
      此有原告提出之勞工個人專戶明細資料附卷可稽，足見原
      告主張被告未依前揭規定足額提繳退休金等情，即屬有據
      ，且原告因被告未足額提繳退休金，致其於98年10月28日
      領取退休金時，受有退休金短少之損害，則原告依據勞工
      退休金條例第31條第1 項之規定，請求被告賠償損害2 萬
      8,290 元【計算式：8 萬4,486 元－5 萬6,196 元＝2 萬
      8,290 元】，應予准許。
（二）按工資謂勞工因工作而獲得之報酬，包括工資、薪金及按
      計時、計日、計月、計件以現金或實物等方式給付之獎金
      、津貼及其他任何名義之經常性給與均屬之；又工資應全
      額直接給付勞工，勞動基準法第2 條第3 款及第22條第2
      項前段分有明文。本件原告為被告僱用之勞工，則被告自
      應給付全數工資予原告，因原告主張被告未全額給付工資
      ，爰就原告請求被告給付積欠工資之各項數額分述如下：
    1.原告主張被告以提繳退休金之名義，自其薪資內扣款，扣
      款數額如附表「以退休準備金為名之扣款」欄所示等情，
      業經原告提出薪資明細為證，且被告對於原告主張之上開
      事實，於言詞辯論時未為爭執，依民事訴訟法第280 條第
      1 項前段規定視同自認，堪認屬實，而被告依據前開勞工
      退休金條例第14條第1 項之規定，負有為原告提繳退休金
      之義務，亦即提繳之費用應由被告自行負擔，然被告竟自
      原告薪資中，扣除該等應由被告負擔之款項，即非有據，
      是原告主張被告所扣上開款項，為被告未付之薪資等情，
      應屬可採，則原告請求被告給付此部分薪資6 萬4,607 元
      ，應予准許。
    2.按勞工保險之保險費，依被保險人當月投保薪資及保險費
      率計算，勞工保險條例第13條第1 項定有明文。本件原告
      主張被告為其投保之勞保薪資為4 萬3,900 元，其每月應
      負擔之勞保費為659 元，因被告於96年11月12日將其勞保
      退保，復未於96年12月加保，是其於96年11月及12月應負
      擔之勞保費為263 元及0 元等情，業經被告自認其為原告
      投保之薪資數額確為4 萬3,900 元等情，復有「勞工保險
      普通事故保險費及就業保險保險費合計之被保險人與投保
      單位分擔金額表」在卷可參，原告上開主張應屬可信，然
      被告於96年3 月至12月以勞保費為名，自原告薪資扣款之
      數額如附表「被告扣除之勞保費」欄所示，此有原告提出
      之薪資明細為證，足見被告扣除之款項已逾原告應負擔之
      勞保費數額，則原告主張被告溢扣之款項，為被告未付之
      薪資，請求被告給付1 萬1,970 元等情，應予准許。
    3.復按有一定雇主之受雇人為全民健康保險之第一類被保險
      人，以其雇主為投保單位，並以其薪資所得為投保金額，
      全民健康保險法第8 條第1 項第1 款第3 目、第14條第1
      項第1 款、第22條第1 項第1 款分有明定。本件原告主張
      被告為其投保之健保薪資為4 萬3,900 元，且被告將原告
      之健保投保單位轉為友盛公司後，投保薪資降為3 萬300
      元，其每月應負擔之健保費數額如附表「原告應負擔之健
      保費」欄所示等情，未據被告表示爭執，復有「全民健康
      保險保險費負擔金額表」在卷供參，原告上開主張應屬可
      信，然被告於96年3 月至10月、97年2 月至7 月以健保費
      為名，自原告薪資扣款之數額如附表「被告扣除之健保費
      」欄所示，此有原告提出之薪資明細為證，堪見被告扣除
      之款項顯逾原告應負擔之健保費數額，則原告主張被告溢
      扣之款項，為被告未付之薪資，請求被告給付1 萬3,420
      元等情，亦屬有據。
    4.原告主張被告發放96、97年度年終獎金時，無故扣繳百分
      之6 即3,300 元及2,520 元等情，業經原告提出薪資明細
      為證，且被告就此亦未表示爭執，堪信屬實，而被告既未
      說明扣款之原因，則原告主張被告扣除此部分工資5,820
      元，亦屬被告積欠之工資，請求被告給付等情，應有理由
      ；至於被告雖辯稱其所僱用之員工均未領取98年度年終獎
      金等情，然原告係請求被告給付96、97年度之年終獎金，
      是難認被告所持上開辯解與原告請求之內容相關，即無礙
      原告之請求。
    5.原告主張其於96年1 月至3 月、5 月、7 月及97年1 月、
      3 月、4 月、7 月、9 月、11月之薪資，經雇主以其駕駛
      之車輛有維修需求等理由扣款，扣款總額為5 萬1,950 元
      等情，此有原告提出之薪資明細在卷可憑，堪認屬實，因
      原告陳稱其受被告僱用擔任司機期間，駕駛之車輛屬被告
      所有等情，未經被告表示爭執，應足認定，則除車輛維修
      費用之支出，係因可歸責於原告之原因者外，自應由被告
      負擔，而自原告提出之薪資明細觀之，被告於96年2 月、
      3 月、5 月、7 月、97年1 月、4 月、7 月，自原告薪資
      中分別扣款100 元、500 元、500 元、200 元、500 元、
      1,250 元、1 萬2,000 元【計算式：4,500 元＋5,500 元
      ＋2,000 元＝1 萬2,000 元】之事由，均為更換輪胎、貨
      櫃、板架等零件，因被告未舉證證明此等費用之支出，係
      因可歸責於原告之事由所致，參酌上開所述，自應由車輛
      所有人即被告自行負擔，則被告自原告薪資內扣除該等費
      用，即非有據，是原告主張此部分扣款屬被告積欠之工資
      ，請求被告給付1 萬5,050 元等情，應予准許。另原告提
      出之薪資明細雖記載原告96年1 月工資亦遭扣款2,900 元
      及1 萬5,000 元等情，然原告自承其係自96年2 月27日起
      始受僱於被告等情，且原告提出96年1 月份薪資明細係載
      「1 月份毅昌司機薪資明細」，自難認原告於96年1 月係
      受被告僱用，則縱使原告所有該月份之薪資亦遭雇主不當
      扣款，應僅得向該月份之雇主請求給付，原告請求被告給
      付該月份之扣款1 萬7,900 元一節，非有理由；又原告主
      張被告於97年1 月、3 月、9 月、11月及年終，分別自其
      薪資中扣款2,000 元、2,000 元、2,000 元、1,000 元及
      1 萬2,000 元等情，此有薪資明細可稽，已堪認定，而依
      據薪資明細之記載，被告自原告薪資中扣除該等款項之原
      因係領壞貨櫃、撞壞貨櫃、交錯貨櫃、超速等，足見該等
      款項之支出，應屬可歸責於原告之事由所致，即難認被告
      係無故扣款，是原告請求被告給付此部分之扣款，亦非有
      理由。
    6.另按雇主不得預扣勞工工資作為違約金或賠償費用，勞動
      基準法第26條定有明文。本件原告主張被告每月自員工薪
      資中扣除安全獎金4,000元，若員工發生事故或駕駛之車
      輛需維修，被告即自安全獎金中扣款，於年終始將扣除車
      輛維修等費用之安全獎金餘額給付員工等情，未據被告表
      示爭執，堪信屬實，足見被告係預扣工資作為賠償費用，
      顯與上開勞動基準法第26條規定不符，則原告請求被告返
      還98年度預扣之安全獎金3 萬4,400 元【計算式：4,000
      元×（8 ＋18/30 ）＝3 萬4,400 元】等情，即屬有據。
（三）綜上，原告主張被告未依規定足額提繳退休金，致其受有
      損害2 萬8,290 元，且被告積欠工資14萬5,267 元【計算
      式：6 萬4,607 元（被告以退休準備金為名之扣款部分）
      ＋1 萬1,970 元（被告溢扣之勞保費部分）＋1 萬3,420
      元（被告溢扣之健保費部分）＋5,820 元（被告無故自年
      終獎金扣款部分）＋1 萬5,050 元（被告以車輛維修為名
      之扣款部分）＋3 萬4,400 元（預扣之安全獎金部分）＝
      14萬5,267 元】等情，應屬有據。從而，原告依據勞工退
      休金條例第31條第1 項規定及勞動契約法律關係，請求被
      告給付17萬3,557 元【計算式：2 萬8,290 元（未足額提
      繳退休金之損害賠償部分）＋14萬5,267 元（積欠工資部
      分）＝17萬3,557 元】，及自起訴狀繕本送達被告之翌日
      即99年2 月7 日起至清償日止，按週年利率百分之5 計算
      之利息，為有理由，應予准許；逾此數額之請求，為無理
      由，應予駁回。
（四）本件為判決基礎之事證已臻明確，兩造其餘攻擊防禦方法
      及所提證據，經本院審酌後，認為均不影響本院前揭審認
      結論，爰不逐一指駁，併此敘明。
五、本件原告雖陳明願供擔保聲請宣告假執行，然本件係關於財
    產權之訴訟，標的之金額在50萬元以下，適用簡易訴訟程序
    ，則就被告敗訴部分，依民事訴訟法第389 條第1 項第3 款
    規定，本院應依職權宣告假執行，無必要命原告供擔保後始
    得假執行，併依同法第392 條第2項 規定，依職權宣告被告
    預供擔保後，得免為假執行；至於原告訴敗部分，其假執行
    之聲請失所附麗，即應予以駁回。
六、訴訟費用負擔之依據：民事訴訟法第79條。
中    華    民    國    99    年    6     月    15    日
                  基隆簡易庭法  官  邰婉玲
以上正本係照原本作成。
如對本判決上訴，須於判決送達後20日內，向本院提出上訴狀。
中    華    民    國    99    年    6     月    15    日
                            書記官  王毓嫻
附表
┌──┬────┬──────┬────┬────┬────┬────┬────┬────┐
│編號│  月份  │  工資數額  │雇主應提│以退休準│原告應負│被告扣除│原告應負│被告扣除│
│    │        │            │繳之退休│備金為名│擔之勞保│之勞保費│擔之健保│之健保費│
│    │        │            │金      │之扣款  │費      │        │費      │        │
├──┼────┼──────┼────┼────┼────┼────┼────┼────┤
│ 1  │96年3 月│5 萬1,675 元│3,180 元│2,634 元│659 元  │2,211 元│599 元  │1,828 元│
├──┼────┼──────┼────┼────┼────┼────┼────┼────┤
│ 2  │96年4 月│4 萬8,475 元│3,036 元│2,634 元│659 元  │1,896 元│599 元  │1,828 元│
├──┼────┼──────┼────┼────┼────┼────┼────┼────┤
│ 3  │96年5 月│5 萬5,300 元│3,324 元│2,634 元│659 元  │1,896 元│599 元  │1,828 元│
├──┼────┼──────┼────┼────┼────┼────┼────┼────┤
│ 4  │96年6 月│4 萬6,088 元│2,892 元│2,634 元│659 元  │1,896 元│599 元  │1,828 元│
├──┼────┼──────┼────┼────┼────┼────┼────┼────┤
│ 5  │96年7 月│5 萬763 元  │3,180 元│2,634 元│659 元  │1,896 元│599 元  │1,828 元│
├──┼────┼──────┼────┼────┼────┼────┼────┼────┤
│ 6  │96年8 月│4 萬5,325 元│2,748 元│2,634 元│659 元  │1,896 元│599 元  │1,828 元│
├──┼────┼──────┼────┼────┼────┼────┼────┼────┤
│ 7  │96年9 月│4 萬1,475 元│2,520 元│2,634 元│659 元  │1,896 元│599 元  │1,828 元│
├──┼────┼──────┼────┼────┼────┼────┼────┼────┤
│ 8  │96年10月│4 萬9,875 元│3,036 元│2,634 元│659 元  │1,896 元│599 元  │1,828 元│
├──┼────┼──────┼────┼────┼────┼────┼────┼────┤
│ 9  │96年11月│4 萬6,013 元│2,892 元│2,634 元│263 元  │1,011 元│        │        │
├──┼────┼──────┼────┼────┼────┼────┼────┼────┤
│ 10 │96年12月│4 萬7,913 元│2,892 元│2,634 元│0 元    │1,011 元│        │        │
├──┼────┼──────┼────┼────┼────┼────┼────┼────┤
│ 11 │97年1 月│4 萬5,750 元│2,748 元│2,634 元│        │        │        │        │
├──┼────┼──────┼────┼────┼────┼────┼────┼────┤
│ 12 │97年2 月│3 萬4,980 元│2,178 元│1,818 元│        │        │414 元  │1,012 元│
├──┼────┼──────┼────┼────┼────┼────┼────┼────┤
│ 13 │97年3 月│4 萬5,750 元│2,748 元│1,818 元│        │        │414 元  │1,012 元│
├──┼────┼──────┼────┼────┼────┼────┼────┼────┤
│ 14 │97年4 月│4 萬7,000 元│2,892 元│1,818 元│        │        │414 元  │1,012 元│
├──┼────┼──────┼────┼────┼────┼────┼────┼────┤
│ 15 │97年5 月│4 萬8,000 元│2,892 元│1,818 元│        │        │414 元  │1,012 元│
├──┼────┼──────┼────┼────┼────┼────┼────┼────┤
│ 16 │97年6 月│4 萬9,025 元│3,036 元│1,818 元│        │        │414 元  │1,012 元│
├──┼────┼──────┼────┼────┼────┼────┼────┼────┤
│ 17 │97年7 月│4 萬6,275 元│2,892 元│1,818 元│        │        │414 元  │1,012 元│
├──┼────┼──────┼────┼────┼────┼────┼────┼────┤
│ 18 │97年8 月│4 萬2,113 元│2,634 元│1,818 元│        │        │        │        │
├──┼────┼──────┼────┼────┼────┼────┼────┼────┤
│ 19 │97年9 月│4 萬2,488 元│2,634 元│1,818 元│        │        │        │        │
├──┼────┼──────┼────┼────┼────┼────┼────┼────┤
│ 20 │97年10月│4 萬7,363 元│2,892 元│1,818 元│        │        │        │        │
├──┼────┼──────┼────┼────┼────┼────┼────┼────┤
│ 21 │97年11月│3 萬8,725 元│2,406 元│1,818 元│        │        │        │        │
├──┼────┼──────┼────┼────┼────┼────┼────┼────┤
│ 22 │97年12月│3 萬9,700 元│2,406 元│1,818 元│        │        │        │        │
├──┼────┼──────┼────┼────┼────┼────┼────┼────┤
│ 23 │98年1 月│3 萬1,238 元│1,998 元│1,818 元│        │        │        │        │
├──┼────┼──────┼────┼────┼────┼────┼────┼────┤
│ 24 │98年2 月│3 萬8,900 元│2,406 元│1,818 元│        │        │        │        │
├──┼────┼──────┼────┼────┼────┼────┼────┼────┤
│ 25 │98年3 月│3 萬7,500 元│2,292 元│1,818 元│        │        │        │        │
├──┼────┼──────┼────┼────┼────┼────┼────┼────┤
│ 26 │98年4 月│4 萬3,438 元│2,634 元│1,818 元│        │        │        │        │
├──┼────┼──────┼────┼────┼────┼────┼────┼────┤
│ 27 │98年5 月│3 萬8,688 元│2,406 元│1,818 元│        │        │        │        │
├──┼────┼──────┼────┼────┼────┼────┼────┼────┤
│ 28 │98年6 月│4 萬7,988 元│2,892 元│1,818 元│        │        │        │        │
├──┼────┼──────┼────┼────┼────┼────┼────┼────┤
│ 29 │98年7 月│5 萬4,025 元│3,324 元│1,818 元│        │        │        │        │
├──┼────┼──────┼────┼────┼────┼────┼────┼────┤
│ 30 │98年8 月│4 萬7,013 元│2,892 元│1,818 元│        │        │        │        │
├──┼────┼──────┼────┼────┼────┼────┼────┼────┤
│ 31 │98年9 月│2 萬5,925 元│1,584 元│1,091 元│        │        │        │        │
└──┴────┴──────┴────┴────┴────┴────┴────┴────┘

司法院資訊處製作；財團法人民間司法改革基金會備份。
